臺灣高等法院民事裁定
109年度抗字第1218號
抗  告  人  林天賜  
上列抗告人因與相對人陳明堂等人間拆屋還地等事件，對於中華
民國109年8月21日臺灣新北地方法院102年度訴字第2808號所為
裁定提起抗告，本院裁定如下： 
    主  文
抗告駁回。
抗告費用由抗告人負擔。
    理  由
本件聲請及抗告意旨略以：原法院102年度訴字第2808號判決主
  文，未具體說明判決伊無權占有之事實，及增建物是否為伊私
  自建造30多年增建物之行為，相對人起訴請求拆屋還地有無抵
  觸民法第148條規定，亦未釐清增建物為何人建造等疑義，且
  伊已交付土地使用權同意書作為證物等情，爰依法聲請補充判
  決云云。
按「訴訟標的之一部或訴訟費用，裁判有脫漏者，法院應依聲
  請或依職權以判決補充之」，民事訴訟法第233條第1項定有明
  文。所謂裁判有脫漏，係指法院應於主文表示裁判結果之事項
  實際上未為裁判之表示者而言。至於非應表示於裁判主文之事
  項，則不在得聲請補充裁判之列。換言之，聲請補充判決以訴
  訟標的之一部、或訴訟費用之裁判有脫漏者為限，不包括為裁
  判所持之理由在內，此觀上開規定自明。
經查，相對人在原審起訴請求抗告人拆除地上物後返還占有之
  土地，並給付相對人相當於租金之不當得利，經原法院以102
  年度訴字第2808號受理（見原審卷二第9-10頁），原法院嗣以
  103年8月28宣示判決（下稱系爭判決），主文：「被告（抗告
  人，下同）應將坐落新北市○○區○○段○00000○00000地號土地，
  如附圖所示A部分之建物(即建號新北市○○區○○段○0000○號，門
  牌號碼新北市○○區○○街00巷0弄00號外圍之私自搭建部分)拆除
  後，將所占用土地返還原告（相對人，下同）等六人。被告應
  將坐落新北市○○區○○段○00000地號土地，如附圖所示A部分之
  建物(即建號新北市○○區○○段○0000○號，門牌號碼新北市○○區○
  ○街00巷0弄00號外圍之私自搭建部分)拆除後，將所占用土地
  返還原告陳明堂、張金福、鍾曉賢、盧張秀香、呂聯祥等五人
  。被告應給付原告等六人新臺幣柒萬參仟壹佰柒拾元，暨自民
  國103年2月12日起至清償日止按年息百分之計算之利息。被告
  應自民國103年1月16日起至騰空遷讓返還第一項所示之土地止
  按月給付原告陳明堂、張金福、鍾曉賢、盧張秀香、呂聯祥等
  五人新臺幣壹仟玖佰玖拾柒元整。原告其餘之訴駁回」（原審
  卷二第37頁），核已記載抗告人應拆除之建物及返還土地之範
  圍，及應給付相對人相當於租金之不當得利數額，並就相對人
  逾上開請求部分，為「原告其餘之訴駁回」之諭知，並裁定訴
  訟費用之負擔、酌定相當擔保金分別為假執行、免假執行之諭
  知，並無訴訟標的一部或訴訟費用有脫漏情事。
至抗告人主張系爭判決未於主文中具體說明其無權占有之事實
　，及增建物是否為其私自建造30多年增建物之行為，相對人起
  訴請求拆屋還地有無抵觸民法第148條規定，亦未釐清增建物
  為何人建造等疑義，自屬漏未判決云云，然此均非判決主文所
  應記載之事項，而屬抗告人不服系爭判決之理由，非系爭判決
  就訴訟標的或訴訟費用之裁判有脫漏之情形。抗告人抗告狀所
  載：「本件聲請補充判決已交付重要證物（土地使用權同意
  書，此份證物……交付送達法院（屬裁判脫漏）必須判決補充之
  證物。本件被告不動產有合法權源使用原告之土地，且原告
  持有土地屬（社區內法定空地含停車空間）坐落土地，原告不
  具有（區分所有權人身分），依民法第799條明文，原告持有
  之地產權（僅具有債權之效力）」云云，仍非判決主文所應記
  載之事項，屬抗告人不服系爭判決之理由，揆諸上開說明，非
  系爭判決就訴訟標的或訴訟費用之裁判有脫漏之情形。抗告人
  聲請補充判決，於法未合，原裁定駁回抗告人之聲請，核無不
  合。抗告意旨指摘原裁定不當，求予廢棄，為無理由，應予駁
  回。
末查，原法院駁回抗告人補充判決之聲請，已詳細記載駁回之
  理由及法律依據，抗告人謂「裁定未附法律依據」，容有誤會
　，併此敘明。
據上論結，本件抗告無理由，爰裁定如主文。
中　　華　　民　　國　　109 　年　　9 　　月　　18　　日
                  民事第八庭    
                        審判長法  官  陳邦豪
                              法  官  胡芷瑜
                              法  官  湯美玉
正本係照原本作成。
本裁定除以適用法規顯有錯誤為理由外，不得再抗告。如提起再
抗告，應於收受送達後10日內委任律師為代理人向本院提出再抗
告狀。並繳納再抗告費新臺幣１千元。
中　　華　　民　　國　　109 　年　　9 　　月　　21　　日
　　　　　　　　　　　　　    書記官  陳美宜